【裁判字號】    90,訴,94
【裁判日期】    900511
【裁判案由】    毒品危害防制條例
【裁判全文】
臺灣彰化地方法院刑事判決                              九十年度訴字第九四號
    公  訴  人  臺灣彰化地方法院檢察署檢察官
    被      告  甲○○
右列被告因毒品危害防制條例案件，經檢察官提起公訴（八十九年度毒偵字第五五九
０號），本院判決如左：
        主  文
甲○○連續施用第一級毒品，處有期徒刑壹年陸月；又連續施用第二級毒品，處有期
徒刑捌月，扣案之塑膠袋裝安非他命壹小包（毛重零點參公克）併包裝之塑膠袋壹個
，均沒收銷燬之。應執行有期徒刑貳年，扣案之塑膠袋裝安非他命壹小包（毛重零點
參公克）併包裝之塑膠袋壹個，均沒收銷燬之。
        事  實
一、甲○○於毒品危害防制條例制定公布生效後，曾於民國（下同）八十八年四月間
    初犯施用毒品案件，經台灣彰化地方法院檢察署檢察官依據本院八十八年度毒聲
    字第一五二二號裁定送觀察、勒戒後，認無繼續施用毒品之傾向，業於八十八年
    四月二十三日以八十八年度偵字第四０九八號為不起訴處分確定。其於五年之內
    ，仍不知悔改，復基於概括犯意，自八十九年十月中旬起，至同年十一月三日前
    二、三日（確切日期，甲○○不復記憶，無從查悉）止，在彰化縣社頭鄉○○村
    ○○路○段七五三號自宅及彰化縣員林鎮公園等處所，將第一級毒品海洛因溶成
    液狀再以針筒注射，約每週施用一、二次，連續施用多次；又基於概括犯意，於
    前開時、地，將第二級毒品安非他命置於玻璃管內燒烤使成氣體再予以吸食，約
    每週吸食二次，先後連續施用多次，而再犯施用毒品案件。經警於八十九年十一
    月三日晚間十一時四十五分許，在彰化縣員林鎮黎明巷三七號處查獲，並當場扣
    得其所有之塑膠袋裝第二級毒品安非命一小包（毛重０．三公克）。經臺灣彰化
    地方法院檢察署檢察官依據本院八十九年度毒聲字第五一四三號裁定送觀察勒戒
    後，認有繼續施用毒品之傾向，現在實施強制戒治中。
二、案經彰化縣警察局員林分局報請臺灣彰化地方法院檢察署檢察官偵查起訴。
        理  由
一、右揭事實，訊據被告甲○○（以下簡稱被告）供認在卷，並有如事實欄所示之塑
    膠袋裝之第二級毒品安非他命一小包扣案可證。再被告於八十九年十月四日為警
    方查獲後及進入觀察勒戒處所時所採取之尿液，經檢驗確均呈現甲基安非他命（
    安非他命類）及嗎啡（鴉片類）陽性反應，有卷附彰化縣衛生局煙毒尿液檢驗成
    績書影本及台灣彰化看守所附設勒戒處所檢陳之報告書併檢驗檢體監管紀錄表、
    濫用藥物尿液檢驗報告影本等件可稽（見台灣彰化地方法院檢察署八十九年度毒
    偵字第五五九０號偵查卷第二十三頁至二十七頁）。又查被告於八十八年四月間
    初犯施用毒品案件，經台灣彰化地方法院檢察署檢察官依據本院八十八年度毒聲
    字第一五二二號裁定送觀察、勒戒後，認無繼續施用毒品之傾向，業於八十八年
    四月二十三日以八十八年度偵字第四０九八號為不起訴處分確定之事實，有不起
    訴處分書及刑案資料查註紀錄表在卷足憑。其於五年之內，再犯毒品危害防制條
    例第十條第一項、第二項之施用第一、二級毒品罪，經裁定送觀察、勒戒後，認
    有繼續施用毒品之傾向，亦有台灣彰化看守所附設勒戒處所八十九年十一月十八
    日彰所戒字第三九五八號函陳之有無繼續施用傾向證明書併評估標準紀錄表各一
    份附卷可稽（八十九年度毒偵緝字第五五九０號偵查卷第十八頁至二十頁）。是
    本案事證明確，被告犯行足以認定。
二、按海洛因與安非他命分屬第一、二級毒品，此稽之毒品危害防制條例第二條第二
    項第一、二款之規定可明。核被告所為，係犯毒品危害防制條例第十條第一項之
    施用第一級毒品罪及同條第二項之施用第二級毒品罪。其於施用之際，分別持有
    第一、二級毒品海洛因與安非他命之行為，應為施用之高度行為吸收，均不另論
    罪。又其多次施用第一級毒品海洛因及第二級毒品安非他命之行為，均時間密接
    、犯罪構成要件復相同，顯係基於概括犯意反覆為之，皆應依刑法第五十六條連
    續犯之規定，各論以一罪，並分別加重其刑。公訴人於起訴書雖僅記載被告自八
    十九年十月中旬起至同年十一月三日或前四日內某時在彰化縣員林鎮公園處施用
    第二級毒品多次，及於八十九年十一月三日或前三日內某時在不詳處所，施用第
    一級毒品一次之行為事實，惟未據公訴人於起訴書敘及，如前開事實欄所載之其
    餘施用第一、二級毒品犯行，因與已起訴部分之犯罪事實，具有連續犯之關係，
    屬裁判上一罪，為法律上之同一案件，依刑事訴訟法第二百六十七條之規定，應
    為起訴效力所及，本院自得併予審判。被告所犯上開二罪，犯意各別，構成要件
    互殊，不具裁判上或實質上一罪之關係，應分論併罰。按施用毒品，除戕害自身
    之健康、生命外，並已衍生危害家庭之不良後果，且損及社會、國家之整體利益
    。被告前曾犯施用毒品案件，經觀察、勒戒後，已無繼續施用之傾向，經不起訴
    處分確定後，尚不能深切體悟，自愛自重，猶不顧施用毒品對其個人、家庭及社
    會、國家所造成之危害與負累，而再犯之，難認其罪責係屬輕微，自應受相當之
    刑罰制裁，始符社會正義。再斟酌被告既無從僅藉由觀察、勒戒及強制戒治處分
    ，根除其犯罪之潛在危險，自應佐以相當之有期徒刑，以強化其違法意識，庶幾
    克其功效。揆之被告曾有施用毒品罪及違反麻醉藥品罪前科，且於前案實施觀察
    、勒戒完成，經不起訴處分後，約半年許，即連番累次無視行為之危害性而更犯
    之等情節，參酌施用第一級毒品罪，其法定本刑係六月以上，五年以下，而施用
    第二級毒品罪係三年以下有期徒刑，其所犯之施用第一級毒品罪與第二級毒品罪
    應量處之刑期，酌情各應在一年以上二年未滿間，與六月以上一年未滿間之有期
    徒刑為允宜，否則，無異以兒戲相待，實難促使被告醒悟行為之可責性。爰審酌
    被告之素行、犯罪之動機、情節、所生危害及其他犯罪情節，並犯後之態度等一
    切情狀，所犯二罪分別量處如主文所示之刑，並定其應執行刑。切望被告往後能
    深體生命之意義、價值與責任，善自珍惜，惕勵自新，痛下決心革除惡習，斷絕
    損友，專心戮力於工作及家庭，勿抱持僥倖行險與自暴自棄之心理，繼續頹廢墮
    落，而愧負國家政府助成戒斷毒癮之旨意與期待，與父母自幼撫育長成之苦心與
    殷望，並見笑鄉里，遺羞後世子孫。至扣案如事實欄所示之塑膠袋裝安非他命一
    小包係屬第二級毒品，該包裝用之塑膠袋一個，因事實上無從與附著其上安非他
    命完全析離，自應併認係屬第二級毒品，不問何人所有，均依毒品危害防制條例
    第十八條第一項前段，諭知沒收銷燬之。
據上論斷，應依刑事訴訟法第二百九十九條第一項前段，毒品危害防制條例第十條第
一項、第二項、第十八條第一項前段，刑法第十一條前段、第五十六條、第五十一條
第五款，判決如主文。
中      華      民      國    九十      年      五      月     十一     日
                                臺灣彰化地方法院刑事第一庭
                                      法      官   蔡  紹  良
右正本證明與原本無異。
如不服本判決，應於判決送達後十日內，向本院提出上訴狀（須附繕本）。
                                      法院書記官   王  惠  嬌
中      華      民      國    九十      年      五      月     十五     日
附錄：
毒品危害防制條例第十條。
施用第一級毒品者，處六月以上五年以下有期徒刑。
施用第二級毒品者，處三年以下有期徒刑。


司法院資訊處製作；財團法人民間司法改革基金會備份。
